【裁判字號】    97,聲,1908
【裁判日期】    970610
【裁判案由】    聲請解除限制出境
【裁判全文】
臺灣板橋地方法院刑事裁定              97年度聲字第1908號
聲  請  人  甲○○
即  被  告
選任辯護人  邱群傑律師
            許卓敏律師
            賴彌鼎律師
上列聲請人即被告因違反槍砲彈藥刀械管制條例等案件（96年度
訴字第2367號），聲請解除限制出境，本院裁定如下：
    主  文
聲請駁回。
    理  由
一、按羈押之被告，經諭知無罪、免訴、免刑、緩刑、罰金或易
    以訓誡或第303 條第3 款、第4 款不受理之判決者，視為撤
    銷羈押。但上訴期間內或上訴中，得命具保、責付或限制住
    居，如不能具保、責付或限制住居，而有必要情形者，並得
    繼續羈押之，刑事訴訟法第316 條定有明文。是依上開規定
    ，被告縱經諭知無罪之判決，於上訴期間內或上訴中，仍得
    命具保、責付或限制住居。又為進行追訴、審判或執行，刑
    事訴訟法上除規定保全證據外，尚有保全被告到庭接受審判
    或執行之相關規定，由重而輕依次為羈押、具保、責付與限
    制住居；而限制被告出境，乃限制被告應居住於我國領土範
    圍內，不得擅自出國，俾便訴訟程序之進行，較之限制住居
    於某市某縣某鄉某村之範圍廣闊，故限制出境仍屬限制住居
    之方法之一，且相較於羈押處分之嚴重手段，限制出境處分
    已屬輕微。又限制出境，依其性質，既屬限制住居處分之一
    ；而法院於許可具保之聲請時，併限制被告之住居，其目的
    在輔助具保、責付之效力，以保全審判之進行及刑罰之執行
    ；是以對具保並限制住居之被告，有無繼續限制其住居之必
    要，當以此為考量；而限制出境，依其性質，既為限制住居
    處分之一，法院是否解除限制出境，其審酌之情形亦同。次
    按限制住居、出境僅在保全刑事偵查、審判、執行之順利進
    行，屬於刑事訴訟之保全程序，要與確定被告就本案是否應
    負擔罪責與是否應科處刑罰無涉。簡言之，僅係在判斷有無
    保全之必要而已，故有關限制出境之事由是否具備，並毋須
    如同本案有罪或無罪之判決，必將所有犯罪事實以嚴格之證
    明法則證明至「無合理懷疑之確信程度」，只須對前揭要件
    事實以自由證明法則證明至「很有可能如此」之程度即可。
    是依卷內證據，倘被告犯罪嫌疑重大，確有出境滯留他國不
    歸而逃亡之可能性存在，自足影響審判之進行或刑罰之執行
    ，依法當得為必要之限制出境強制處分，以確保被告到庭接
    受審判或執行。
二、本件聲請意旨略以：聲請人即被告甲○○前因涉及槍砲彈藥
    刀械管制條例案件，為鈞院限制出境，茲因被告自偵查到審
    判中均遵期到庭，面對司法偵查及審判程序，迄今從未有逃
    避刑事追訴及審判程序或無故遷移住居所不予陳報之情事，
    而經調查證據辯論結果，因被告犯罪尚無法證明，已獲鈞院
    無罪判決，復因被告罹糖尿病多年，在台診治已久，而病情
    仍時好時壞，似無改善跡象，近日透過友人介紹大陸地區之
    良醫，或有控制病況之機會，聲請人急於赴大陸接受治療，
    惟因遭限制出境，未能立即就醫，基於憲法保障基本人權及
    遷徙自由之精神；聲請人既已獲無罪判決，聲請人另有就醫
    需要，自無再繼續限制聲請人出境之必要，聲請人保證本案
    如經檢察官提起上訴，聲請人亦必於傳喚時按時出庭，請准
    予解除限制出境之處分等語。
三、經查，本件聲請人即被告因違反槍砲彈藥刀械管制條例等案
    件，前經臺灣板橋地方法院檢察署於95年5 月2 日限制出境
    ，並經同署檢察官於同年12月23日訊問後，命其具保新臺幣
    10萬元在案。雖聲請人遭檢察官起訴其涉犯槍砲彈藥刀械管
    制條例第7 條第4 項及同條例第12條第4 項之未經許可持有
    槍彈罪嫌、刑法第302 條非法剝奪人之自由罪嫌、刑法第30
    2 條第3 項、第1 項之非法剝奪人之自由未遂罪嫌及同法第
    278 條第1 項之重傷害罪嫌後，前經本院以96年度訴字第23
    67號判決判處無罪在案，惟檢察官業已提起上訴，則本案仍
    於審理之中，本院之判決並非終局判決，聲請人是否涉有檢
    察官起訴之前揭罪名，仍待法院調查審理，是其結果如何尚
    不可知。又刑事訴訟法為利於追訴、審判之進行，設有被告
    之羈押、具保、責付、限制住居等相關制度，法院在審酌全
    案之案情後，仍得採取上開法律所設之保全措施，俾使案情
    得以順利查明，故該等限制人身自由之措施難認違反刑事訴
    訟法無罪推定之原則，是聲請人犯罪嫌疑充分性是否欠缺與
    得否限制聲請人出境等情之認定，並無衝突。再聲請人縱於
    案件歷次偵審程序均遵期到庭，亦非確保將來刑事審判程序
    或執行等程序均能順利進行，揆諸前揭說明，對聲請人續予
    限制出境，乃對於憲法所賦予人民居住或遷徙自由權利之法
    定限制，並未逾越比例原則之必要程度。雖聲請人另以其罹
    糖尿病多年，近日透過友人介紹大陸地區之良醫，或有控制
    病況之機會，急於赴大陸接受治療為由，聲請解除其限制出
    境，第查，糖尿病為國人常見之慢性病，盛行率非低，且我
    國臺灣地區之醫療水準並不亞於大陸地區，對於糖尿病之治
    療並無困難，復參酌聲請人所提出由長庚醫院出具之診斷證
    明書亦載明被告自90年間第一次至該醫院求診後，即規律於
    門診追治療，目前以胰島素控制血糖等情明確，可見被告只
    需注意血糖控制，並無出境治療之急迫性及必要性。本院審
    酌本案審理情形，認目前仍應採限制聲請人出境之措施，而
    聲請意旨所指諸情，核與限制出境之認定不生影響，是所請
    准予解除限制出境一節，並無理由，應予駁回。
四、據上論斷，依刑事訴訟法第220 條，裁定如主文。
中    華    民    國    97    年    6     月    10    日
                  刑事第十一庭審判長法  官  徐蘭萍
                                    法  官  邱景芬
                                    法  官  林淑婷
以上正本證明與原本無異。
如不服本裁定，應於收受送達後五日內向本院提出抗告狀。
                                    書記官  林金良
中    華    民    國    97    年    6     月    10    日


司法院資訊處製作；財團法人民間司法改革基金會備份。
